【裁判字號】    99,司養聲,268
【裁判日期】    990903
【裁判案由】    終止收養
【裁判全文】
臺灣高雄地方法院民事裁定           99年度司養聲字第268號
聲  請  人  甲○○
上聲請人聲請許可終止收養事件，本院裁定如下：
    主  文
准予終止聲請人甲○○（男，民國○○○年○○月○○○日生，
身分證統一編號：Ｚ000000000號）與養父范振民（已
歿）間之收養關係。
程序費用新臺幣壹仟元由聲請人負擔。
    理  由
一、按在養父母死亡後，民法修正前第1080條第5 項規定僅限於
    養子女不能維持生活而無謀生能力時，始得聲請法院許可終
    止收養，失之過嚴，是為保護養子女之利益，應使其有聲請
    法院許可終止收養之機會（見民國96年5 月23日修正立法理
    由一），故於修正後民法第1080條之1 第1 項、第4 項明定
    ：「養父母死亡後，養子女得聲請法院許可終止收養。」；
    「法院認終止收養顯失公平者，得不許可之。」又按養父母
    死亡時，養父母與養子女間之婚生親子關係固已消滅，然二
    者間之收養關係並未當然解消，是我國法上定有死後終止收
    養之制度，其目的在於解消養子女與死亡養父母之親屬間之
    法定血親關係，同時為圖回復其本性及回復其與本生父母之
    法律關係。換言之，在法院依法裁定收養終止之前，收養人
    與被收養人間之收養關係仍持續中，是本件即無適用舊法關
    於終止收養要件之餘地，而應逕依修正後民法親屬編之規定
    予以審酌，合先敘明。
二、聲請意旨略以：聲請人甲○○於民國67年8 月5 日被范振民
    （男，民國○○年○ 月○○日生，身分證統一編號：Ｚ000000000
    號）收養，因養父范振民已於84年9 月26日死亡，聲請人爰
    依民法第1080之1 條第1 項規定請求准予終止前開之收養關
    係等語。
三、經查：
（一）聲請人上述之主張，業據其提出戶籍謄本、全戶戶籍謄本
      手抄本、收養人及被收養人生母之除戶謄本等件為證，並
      經聲請人到庭陳述：「（問：何時被范振民收養？）我升
      上國一的時候，日期忘記了。（問：當時為何會被收養？
      ）我母親改嫁給養父，而且我養父是公務人員所以可以聲
      請學雜費補助，所以在升國中的時候辦理收養。（問：還
      有其他兄弟姊妹被收養否？）還有我姐姐、我哥哥也是因
      為這個原因陸續被養父收養。（問：為何聲請終止收養？
      ）長輩希望我改回來，外婆也希望我留本姓曹，現在因為
      養父已經過世，所以才希望改姓。而且我也回大陸祭拜曹
      姓。養父本身還有壹個兒子，所有會有人祭拜。（問：你
      哥哥、姐姐是否也辦理終止收養？）哥哥有終止收養，但
      是姐姐沒有。（問：是否知道終止收養後回復與本生父母
      之法律關係？）知道。」等語（見本院99年8 月27日非訟
      事件筆錄），堪信為真實。
（二）本院另審酌收養人尚有子范宇平及養女范鳳慧，此有全戶
      戶籍資料查詢結果2 紙附卷可稽，綜上，堪認本件聲請人
      聲請終止收養，應無任何顯失公平之情形，揆諸首揭說明
      ，聲請人聲請終止其與養父范振民間之收養關係，於法並
      無不合，應予准許。
四、依非訟事件法第21條第1 項前段、第24條第1 項，裁定如主
    文。
五、如不服本裁定，應於裁定送達後10日之不變期間內，向本院
    提出抗告狀，並繳納抗告費新臺幣1,000 元。
中    華    民    國    99    年    9     月    3     日
                  家事法庭  司法事務官

司法院資訊處製作；財團法人民間司法改革基金會備份。
